ACORDAO-COMPLETO-2542892

ACÓRDÃO DE RELAÇÃO

ACÓRDÃO DE RELAÇÃO 6749/2022 ATA 37/2022 - SEGUNDA CÂMARA

Acórdão 6749/2022-TCU-Segunda Câmara
VISTOS e relacionados estes autos de ato de aposentadoria de Maria do Carmo Afonso Carvalho emitido pelo Tribunal Regional Eleitoral de Minas Gerais, submetido a este Tribunal para fins de registro;
Considerando que, no ato enfocado nestes autos, as análises empreendidas na fase de instrução revelam a irregularidade caracterizada pela inclusão, nos proventos, de quintos de função comissionada exercida após 8/4/1998, além dos limites previstos nos arts. 3º e 5º da Lei 9.624/1998, que admitiam, após aquela data, apenas a contabilização de tempo residual para a integralização de um décimo decorrente do exercício de função iniciado até 10/11/1997 (data de publicação da MP 1.595-14, convertida na Lei 9.527/1997, que extinguiu a vantagem dos quintos/décimos) ;
Considerando que a irregularidade tipificada é objeto de jurisprudência pacificada nesta Corte de Contas, especialmente a partir do julgamento do RE 638.115/CE (Ministro-Relator Gilmar Mendes) , pelo Supremo Tribunal Federal, com repercussão geral, acompanhado por iterativos julgados desta Corte de Contas, a exemplo dos Acórdão 8187/2021-TCU-Primeira Câmara (Relator: Ministro Walton Alencar Rodrigues) , 8.124/2021-1ª Câmara (Relator: Ministro Benjamin Zymler) , 8.492/2021-1ª Câmara (Relator: Ministro Vital do Rêgo) , 8.684/2021-1ª Câmara (Relator: Ministro Jorge Oliveira) , 8.178/2021-1ª Câmara (Relator: Ministro Substituto Augusto Sherman) , 8.611/2021-1ª Câmara (Relator: Ministro Substituto Weder de Oliveira) , 7.999/2021-2ª Câmara (Relator: Ministro Augusto Nardes) , 7.816/2021-2ª Câmara (Relator: Ministro Aroldo Cedraz) , 8.318/2021-2ª Câmara (Relator: Ministro Raimundo Carreiro) , 8.254/2021-2ª Câmara (Relator: Ministro Bruno Dantas) , 13.963/2020-2ª Câmara (Relatora: Ministra Ana Arraes) , 8.319/2021-2ª Câmara (Relator: Ministro Substituto Marcos Bemquerer) e 8.224/2021-2ª Câmara (Relator: Ministro Substituto André Luís de Carvalho) , entre outros;
Considerando que, no julgamento do RE 638.115/CE do Supremo Tribunal Federal, Relator o Ministro Gilmar Mendes, ficou claro que não caberia a incorporação de quintos ou de décimos após 8/4/1998, e que a modulação dos efeitos dessa decisão não alcança qualquer período após 4/9/2001;
Considerando que, mesmo antes do julgamento da RE 638.115/CE, mencionada, o TCU já entendia são ser possível a incorporação de quintos ou de décimos após 4/9/2001, conforme se depreende do Acórdão 2248/2005-TCU-Plenário (Ministro-Relator Lincoln Magalhães da Rocha) ;
Considerando que foi contabilizado, para efeito de quintos, período de função comissionada exercido após a referida data de 4/9/2001 até 02/01/2002;
Considerando os pareceres convergentes da unidade técnica especializada e do Ministério Público junto a este Tribunal;
Considerando a presunção de boa-fé da interessada;
Considerando que este Tribunal, por meio do Acórdão 1414/2021-TCU-Plenário (Relator: Ministro Walton Alencar Rodrigues) , fixou entendimento no sentido da possibilidade de apreciação de ato sujeito a registro mediante relação, na forma do art. 143, inciso II, do Regimento Interno do TCU, nas hipóteses em que a ilegalidade do ato decorra exclusivamente de questão jurídica de solução já pacificada na jurisprudência desta Corte de Contas;
ACORDAM os Ministros o Tribunal de Contas da União, reunidos em Sessão da Segunda Câmara, com fundamento nos arts. 1º, inciso V, e 39, inciso II, da Lei nº 8.443/92, c/c os arts. 17, inciso III; 143, inciso II e 260 e 262 do Regimento Interno/TCU, em considerar ilegal e negar registro ao ato de aposentadoria em favor de Maria do Carmo Afonso Carvalho dispensar o ressarcimento das quantias indevidamente recebidas de boa-fé, consoante o Enunciado nº 106 da Súmula de Jurisprudência do TCU; e expedir os comandos discriminados no subitem 1.7.
1. Processo TC-Processo 010.902/2022-8 (APOSENTADORIA) 
	1.1. Interessado: Maria do Carmo Afonso Carvalho (XXX.951.976-XX) .
	1.2. Órgão/Entidade: Tribunal Regional Eleitoral de Minas Gerais.
	1.3. Relator: Ministro Augusto Nardes.
	1.4. Representante do Ministério Público: Procurador Sergio Ricardo Costa Caribé.
	1.5. Unidade Técnica: Secretaria de Fiscalização de Integridade de Atos e Pagamentos de Pessoal e de Benefícios Sociais (Sefip) .
	1.6. Representação legal: não há.
	1.7. Determinações ao Tribunal Regional Eleitoral de Minas Gerais que:
	1.7.1. promova a exclusão, no prazo 15 (quinze) dias, contados a partir da ciência desta deliberação, da rubrica apontada em face de manifesta ilegalidade, uma vez que o seu pagamento não encontra respaldo na jurisprudência deste Tribunal, sujeitando-se a autoridade administrativa omissa à responsabilidade solidária;
	1.7.2. emita novo ato de aposentadoria, livre da irregularidade apontada, submetendo-o ao TCU, no prazo de 30 (trinta) dias, consoante os arts. 262, § 2º, do Regimento Interno do TCU e 19, § 3º, da Instrução Normativa TCU 78/2018;
	1.7.3. comunique à interessada o teor desta decisão, alertando-a de que o efeito suspensivo proveniente da interposição de eventual recurso não a exime da devolução dos valores percebidos indevidamente após a respectiva notificação, caso o recurso não seja provido;
	1.7.4. envie a este Tribunal, no prazo de 30 (trinta) dias, contados da ciência desta decisão, documentos comprobatórios de que a interessada está ciente da presente deliberação;
1.8. dar ciência desta deliberação à interessada e ao órgão de origem.

Segunda Câmara

Maria do Carmo Afonso Carvalho (XXX.951.976-XX).

AUGUSTO NARDES

não há.

Procurador Sergio Ricardo Costa Caribé.

APOSENTADORIA (APOS)

Secretaria de Fiscalização de Integridade de Atos e Pagamentos de Pessoal e de Benefícios Sociais (Sefip).